ACORDAO-COMPLETO-2403460

ACÓRDÃO 3361/2020 ATA 8/2020 - SEGUNDA CÂMARA

VISTOS, relatados e discutidos estes autos de Representação formulada pela Premier Serviço e Empreendimentos – Eireli (CNPJ 13.570.532/0001-06) em face de supostas irregularidades constantes do Contrato Administrativo 071/2017 (oriundo do Pregão Eletrônico 062/2017) , celebrado entre o Tribunal de Justiça do Estado da Bahia (TJBA) e a representante, cujo objeto consiste na prestação de Serviços Especializados e Continuados de Logística de Materiais dos Almoxarifados do TJBA,
ACORDAM os Ministros do Tribunal de Contas da União, reunidos em Sessão da Segunda Câmara, diante das razões expostas pelo Relator, em:
9.1. não conhecer da presente documentação como representação, visto não estarem presentes os requisitos de admissibilidade previstos no art. 113, § 1º, da Lei 8.666/1993, c/c os arts. 235 e 237, VII, do Regimento Interno deste Tribunal e no art. 103, § 1º, da Resolução TCU 259/2014;
9.2. informar à representante que o conteúdo desta deliberação pode ser consultado no endereço eletrônico www.tcu.gov.br/acordaos; e
9.3. arquivar os presentes autos, nos termos do art. 237, parágrafo único, c/c o art. 235, parágrafo único, do Regimento Interno deste Tribunal, e do art. 105 da Resolução TCU 259/2014.

Representação contra supostas irregularidades na realização do pregão eletrônico que tinha por objeto serviços especializados e continuados de logística de materiais dos almoxarifados do Tribunal de Justiça do Estado da Bahia.

Segunda Câmara

não há.

3. Representante: Premier Serviço e Empreendimentos - Eireli (CNPJ 13.570.532/0001-06)

13.1. Ministros presentes: Ana Arraes (Presidente), Augusto Nardes e Raimundo Carreiro (Relator).
13.2. Ministros-Substitutos presentes: Marcos Bemquerer Costa e André Luís de Carvalho.

RAIMUNDO CARREIRO

Trata-se de representação formulada pela Premier Serviço e Empreendimentos – Eireli (CNPJ 13.570.532/0001-06) , em face de supostas irregularidades constantes do Contrato Administrativo 071/2017 (oriundo do Pregão Eletrônico 062/2017) , celebrado entre o Tribunal de Justiça do Estado da Bahia (TJBA) e a representante, cujo objeto consiste na prestação de Serviços Especializados e Continuados de Logística de Materiais dos Almoxarifados do TJBA.
2.	A Secretaria de Controle Externo de Aquisições Logísticas – Selog propôs negar conhecimento à presente representação por faltar competência ao TCU para exame do objeto em discussão (peças 3 a 5) :
Instrução Inicial de Representação sem Pedido de Cautelar
	A. Identificação do Processo

	TC Processo 040.249/2019-0
	Não conhecimento. Arquivamento.

	Unidade Jurisdicionada
	Uasg

	Diretoria de Suprimento e Patrimônio do Tribunal de Justiça do Estado da Bahia - TJBA
	Não se aplica

	Objeto

	Serviços Especializados e Continuados de Logística de Materiais dos Almoxarifados do Tribunal de Justiça do Estado da Bahia (peça 1, p. 65) .

	Representante
	CNPJ

	Premier Serviço e Empreendimentos Eireli
	13.570.532/0001-06

	Há pedido de Sustentação Oral?
	
	Não
	Peça 1, p. 33-39 (Contrato Social) 

	Modalidade
	Número do Contrato
	Critério de Julgamento

	Não se aplica
	71/17-S
	Não se aplica

	Vigência
	Valor Contratado

	30/10/2017 a 30/10/2018
	R$ 1.883.928,96

	Fase do Contrato

	Em juízo para rescisão do Contrato 71/17-S. Em 20/8/2018 a Diretoria de Suprimento e Patrimônio do Tribunal de Justiça do Estado da Bahia ingressou na justiça com processo administrativo TJ-ADM - 2018/44913, com o objetivo de rescindir unilateralmente o contrato firmado. 

	B. Alegações do Representante 

	O representante alega, em suma, que: 
preliminarmente a representante denuncia o Sr. Pablo Átila Martins Castro, Coordenador de Distribuição da Diretoria de Suprimento e Patrimônio do Tribunal de Justiça do Estado da Bahia, responsável por fiscalizar e gerir o Contrato Administrativo 71/2017 – Pregão Eletrônico 62/2017 (Processo Adm. TVADM-2017/18811 promovido pelo Tribunal de Justiça do Estado da Bahia, CNPJ 13.100.722/0001-60) , a respeito de possíveis irregularidades na fiscalização e gestão do referido contrato (peça 1, p. 1-2) ;
a representante afirma que o Contrato 71/2017 foi indevidamente rescindindo unilateralmente sem nenhuma comunicação prévia à contratada (própria representante) de abertura de processo administrativo para rescisão contratual e sem que lhe fosse dado o consagrado direito de defesa quanto aos motivos ensejadores do ato inesperado, sendo-lhe tolhido o direito de peticionar, na seara administrativa do processo administrativo, na defesa de seus interesses (peça 1, p. 1-30) ;
com as prováveis irregularidades na condução do referido processo administrativo, a representante sofreu violência administrativa dos seus direitos de peticionar, além de absorver prejuízos de ordem financeira, considerando a rescisão injusta do contrato em andamento e sem considerar o trâmite do devido processo legal administrativo (peça 1, p. 1-30) ;
segundo a representante, os motivos para introdução do procedimento administrativo em questão resultaram do descumprimento do Contrato 71/2017, em razão de supostos atrasos no pagamento de salários dos empregados da contratada, suspensão do convênio de assistência médica e irregularidades no pagamento do vale transporte (peça 1, p. 1-30) e;
no final da peça representativa (peça 1, p. 31) a representante solicita que a presente representação seja recebida e provida, considerando as verossímeis ilegalidades levantadas, considerando também as nulidades apontadas, aplicando aos responsáveis as sanções legais pertinentes a espécie.

	C. Exame de Admissibilidade

	Legitimidade do Autor

	O representante possui legitimidade para representar ao Tribunal?
 (Fundamento: art. 113, § 1º, da Lei 8.666/1993, c/c o art. 237 do Regimento Interno/TCU) 
	Sim

	Redação em Linguagem Compreensível

	A representação está redigida em linguagem clara e objetiva, contém nome legível, qualificação e endereço do representante?
 (Fundamento: art. 235 do Regimento Interno/TCU) 
	Sim

	Indício Concernente à Irregularidade ou Ilegalidade

	A representação encontra-se acompanhada do indício concernente à irregularidade ou ilegalidade apontada pelo autor?
 (Fundamento: art. 235 do Regimento Interno/TCU) 
	Não

	Competência do TCU

	A representação trata de matéria de competência do TCU?
 (Fundamento:  art. 235 do Regimento Interno/TCU) 
	Não

	Interesse Público

	Os argumentos do autor indicam a possibilidade de existência de interesse público, caso restem comprovadas as supostas irregularidades apontadas na peça inicial.
 (Fundamento: art. 103, § 1º, da Resolução - TCU 259/2014) 
	Não

	Conclusão quanto ao Exame de Admissibilidade

	A empresa representante, Premier Serviço e Empreendimentos Eireli, levanta questões contratuais entre um ente privado e a Diretoria de Suprimento e Patrimônio do Tribunal de Justiça do Estado da Bahia, segundo qual o Contrato 71/2017 teria sido indevidamente rescindido unilateralmente, sem nenhuma comunicação prévia à representante, ora contratada, de abertura de processo administrativo para rescisão contratual. 
A querela contratual está sub judice, aguardando sentença. Ocorre que tanto a competência constitucional de controle externo conferida ao Tribunal pelo Poder Constituinte Ordinário (art. 71 da Constituição Federal) , quanto à competência legal (Lei 8.443/1992 e Lei 8.666/1993, art. 113, § 1º) estão direcionadas à tutela do interesse público, e não à proteção de interesses particulares ou privados dissociados do interesse público. Se assim não fosse, pouca ou nenhuma diferença haveria entre os Tribunais de Contas e os Tribunais Judiciários.
Como se pode denotar, o cerne da presente peça representativa é a defesa dos direitos subjetivos da representante.
O ponto fulcral é a defesa de interesse privado, sem que se vislumbre alguma mácula ao interesse público. Pelo contrário. Insurge-se a empresa representante contra abertura de processo administrativo para rescisão contratual sem que lhe fosse dado o direito de defesa dos motivos dessa rescisão contratual inesperada pelo contratante. No caso em tela, o particular, se sentindo prejudicado, pode recorrer ao Poder Judiciário, que é a instância adequada para a defesa de seus interesses subjetivos.
Além disso, o ente ora representado, o Tribunal de Justiça da Bahia, não está sujeito à jurisdição do TCU, também não restando evidenciada a presença de recurso federal na contratação objeto da representação.
Destarte, estando ausentes os requisitos de admissibilidade constantes no art. 113, § 1º, da Lei 8.666/1993, c/c os arts. 235 e 237, VII, do Regimento Interno/TCU, e no art. 103, § 1º, da Resolução - TCU 259/2014, a representação não deve ser conhecida.

	D. Pedido de Ingresso aos Autos e de Sustentação Oral

	Há pedido de ingresso aos autos?
	Não

	Há pedido de sustentação oral?
	Não

	E. Processos Conexos e Apensos

	Há processos conexos noticiando possíveis irregularidades na contratação ora em análise?
	Não

	Há processos apensos?
	Não

	F. Proposta de Encaminhamento

	Em virtude do exposto, propõe-se:
1.1. não conhecer a presente documentação como representação, visto não estarem presentes os requisitos de admissibilidade previstos no art. 113, § 1º, da Lei 8.666/1993, c/c os arts. 235 e 237, VII, do Regimento Interno deste Tribunal e no art. 103, § 1º, da Resolução - TCU 259/2014;
1.2. informar ao representante que o conteúdo da deliberação que vier a ser proferida poderá ser consultado no endereço www.tcu.gov.br/acordaos; e
1.3. arquivar os presentes autos, nos termos do art. 237, parágrafo único, c/c o art. 235, parágrafo único, do Regimento Interno deste Tribunal, e do art. 105 da Resolução - TCU 259/2014.

3.	É o relatório.

não há

Não atuou.

REPRESENTAÇÃO. CONTRATO ADMINISTRATIVO 071/2017. TRIBUNAL DE JUSTIÇA DO ESTADO DA BAHIA. AUSÊNCIA DE COMPETÊNCIA DO TRIBUNAL DE CONTAS DA UNIÃO. NÃO CONHECIMENTO. ARQUIVAMENTO.

REPRESENTAÇÃO (REPR)

Secretaria de Controle Externo de Aquisições Logísticas (Selog).

Relato o presente processo em razão de sorteio realizado nos termos do art. 18-B da Resolução TCU 175/2005.	
Conforme assentado no relatório precedente, trata-se de representação formulada pela Premier Serviço e Empreendimentos – Eireli (CNPJ 13.570.532/0001-06) , em face de supostas irregularidades constantes do Contrato Administrativo 071/2017 (oriundo do Pregão Eletrônico 062/2017) , celebrado entre o Tribunal de Justiça do Estado da Bahia (TJBA) e a representante, cujo objeto consiste na prestação de Serviços Especializados e Continuados de Logística de Materiais dos Almoxarifados do TJBA.
A representante alega, em suma, que o aludido Contrato Administrativo 071/2017 teria sido rescindido unilateralmente pelo TJBA sem prévia comunicação de abertura de processo administrativo para tanto.
A Selog, após exame técnico dos autos, propôs não conhecer da representação ante a ausência de competência do Tribunal de Contas da União para atuar no feito e o nítido interesse privado apresentado pela representante.   
Razão assiste à unidade instrutiva. Vejamos.
Nos termos do §1° do art. 103 da Resolução 259/2014, o exame de admissibilidade de representação “abordará a competência do Tribunal sobre o assunto, a legitimidade do autor, a suficiência dos indícios e a existência de interesse público no trato da suposta ilegalidade apontada”. 
Nessa esteira, em exame de admissibilidade, verifico que inexiste nos autos qualquer indício de que a União tenha transferido recursos ao Tribunal de Justiça do Estado da Bahia para execução do Contrato Administrativo 071/2017, de modo que ao TCU não é outorgada competência para exame da presente matéria.
Ademais, consigno que os processos de controle externo são movidos unicamente pelo interesse público, não sendo este Tribunal de Contas a Corte competente para resolução de conflitos subjetivos entre os particulares e a Administração, mormente quando a entidade pública envolvida não se submete à jurisdição do TCU.       
Segue-se, portanto, que a representação ora em apreço não deve ser conhecida, porquanto não reúne os requisitos de admissibilidade constantes do art. 113, § 1º, da Lei 8.666/1993, c/c os arts. 235 e 237, VII, do Regimento Interno/TCU, e art. 103, § 1º, da Resolução - TCU 259/2014.
Ante o exposto, acolho a proposta da unidade instrutiva, a qual integra as presentes razões de decidir, e voto no sentido de que seja adotado o Acórdão que ora submeto a este Plenário.
TCU, Sala das Sessões Ministro Luciano Brandão Alves de Souza, em 2 de abril de 2020.
RAIMUNDO CARREIRO 
Relator